【裁判字號】    98,交抗,639
【裁判日期】    980629
【裁判案由】    聲明異議
【裁判全文】
臺灣高等法院臺中分院刑事裁定         98年度交抗字第639號
抗  告  人
即受處分人  順業通運有限公司
法定代理人  甲○○
上列抗告人因違反道路交通管理處罰條例聲明異議案件，不服臺
灣臺中地方法院中華民國98年5月25日裁定（98年度交聲字第165
5號），提起抗告，本院裁定如下：
    主  文
抗告駁回。
    理  由
一、原裁定意旨略以：(一)乙○○駕駛受處分人之068-ZD號營業曳
    引車載運環保灰，於民國98年2月4日9時10分許，在國道三
    號公路南向28.15公里處為警攔查，經警會同乙○○駕駛該
    車至任建公司過磅，秤得總重為63.85公噸，警察乃填製本
    件舉發違反道路交通管理事件通知單予以舉發等節，業據證
    人乙○○到庭結證屬實，核與證人即舉發本件交通違規之警
    員丙○○於原審結證之情節相符，並有照片4張及內政部警
    政署國道公路警察局公警局交字第Z00000000號舉發違反道
    路交通管理事件通知單1份在卷可憑，已足認定。(二)次查，
    任建公司之固定地磅經經濟部標準檢驗局於97年11月14日檢
    驗結果，認定該器具在法定公差內，最大秤量為60000公斤
    （原裁定誤載為6千公斤），有效期限為98年11月30日乙節
    ，固有受處分人提出之經濟部標準檢驗局度量衡器檢定合格
    證書1份在卷可稽。然上開固定地磅係宏吉度量衡器工廠有
    限公司 (下稱宏吉公司)承製，其載重結構設計及電腦顯示
    皆為7000 0公斤（原裁定誤載為7千公斤），惟因任建公司
    目前內部需求僅50000公斤（原裁定誤載為5千公斤）上下，
    故度量衡器檢定僅至60000公斤（原裁定誤載為6千公斤），
    且依經濟部標準檢驗局度量衡器檢定規定，其最大秤量公差
    值為千分之一，即檢定法定公差為60060公斤（原裁定誤載
    為6千零60公斤），亦即本件於98年2月4日之過磅標的至少
    應有60060公斤（原裁定誤載為6060公斤）乙節，亦有任建
    公司98年5月13日任字第980513號函及該函檢附之宏吉公司
    證明書各1份在卷可考。準此，綜合上開固定地磅於經濟部
    標準檢驗局檢驗時僅檢定至60000公斤（原裁定誤載為6千公
    斤）、該固定地磅之載重結構設計及電腦顯示皆為70000公
    斤（原裁定誤載為7千公斤）、上揭法定公差值等節，認本
    件載重貨物重量確有達60060公斤（原裁定誤載為6060公斤
    ），即超過核定重量43公噸達17.06公噸
    (00000-00000=17060公斤)，應可認定。惟尚無積極證據足
    認本件載重貨物確實「有逾60060公斤（原裁定誤載為6060
    公斤）」。從而，原處分機關依據前揭規定，裁處受處分人
    罰鍰46000元 (10000元＋《18公噸〈未滿1公噸以1公噸計算
    〉×2000元〈超載逾10 公噸至20公噸以下者，以總超載部
    分，每1公噸加罰2000元〉》= 46000元)部分，依上所述，
    於法並無違背，受處分人此部分異議為無理由，應予駁回。
    至原處分機關以超重達63.85公噸計算而裁處金額「逾46000
    元部分」，則有未洽，自應將原處分中關於罰鍰「逾46000
    元部份」撤銷，並為不罰之諭知，其餘異議部分駁回等語。
二、抗告意旨略以：原審裁定認任建公司之地磅載重結構設計及
    電腦顯示皆為70000公斤，惟因該公司目前內部需求僅50000
    公斤，故度量衡器檢定僅至60000公斤。惟按衡器檢定檢查
    技術規範第4.14.1節（依現行法規定應係4.24.3節）之規定
    ，最大秤量之檢定應依衡器標示之最大秤量施檢之。本件地
    磅之檢定合格證書載明最大秤量為60000公斤（即60公噸）
    ，而抗告人車輛當天磅重為63.85公噸，已超過該地磅之最
    大秤量，無法正確紀錄其數值，如何判定本車磅重63.85公
    噸為正確值。原裁定不當，爰依法提起抗告，請求撤銷原裁
    定，另為適法之裁定等語。
三、按汽車裝載貨物超過核定之總重量、總聯結重量者，處汽車
    所有人罰鍰，並記汽車違規紀錄一次，其應歸責於汽車駕駛
    人時，除依第3項規定處汽車駕駛人罰鍰及依第63條第1項第
    2款規定記點外，並記該汽車違規紀錄1次；又有前2項規定
    之情形者，應責令改正或當場禁止通行，並處新臺幣（下同
    ）10000元罰鍰，超載10公噸以下者，以總超載部分，每1公
    噸加罰1000元；超載逾10公噸至20公噸以下者，以總超載部
    分，每1公噸加罰2000元；超載逾20公噸至30公噸以下者，
    以總超載部分，每1公噸加罰3000元；超載逾30公噸者，以
    總超載部分，每1公噸加罰5000元，未滿1公噸以1公噸計算
    ，道路交通管理處罰條例第29條之2第1項、第3項分別定有
    明文。
四、經查：
  (一)抗告人之司機乙○○駕駛抗告人所有之068-ZD號營業曳引車
    載運環保灰，於民國98年2月4日9時10分許，在國道三號公
    路南向28.15公里處，經警攔查後，由警員會同乙○○駕駛
    該車至任建公司過磅，秤得該車總重為63.85公噸，核定重
    量為43公噸，超重20.85公噸，警員乃填製本件舉發違反道
    路交通管理事件通知單予以舉發等節，業據證人乙○○於原
    審到庭具結作證屬實，核與證人即舉發本件交通違規之警員
    丙○○於本院訊問時具結所證情節相符，並有照片四張及內
    政部警政署國道公路警察局公警局交字第Z00000000號舉發
    違反道路交通管理事件通知單一份在卷可憑，是抗告人所有
    之上開車輛確有於前揭時、地過磅之事實，堪以認定。
  (二)抗告人雖以本件地磅之檢定合格證書載明最大秤量為60000
    公斤（即60公噸），而抗告人車輛當天磅重為63.85公噸，
    已超過該地磅之最大秤量，無法正確紀錄其數值，如何判定
    本車磅重63.85公噸為正確值等語抗辯，惟經函查任建公司
    其出具受委託製造地磅之承製公司，即領有經濟部標準檢驗
    局度量衡業許可執照之宏吉度量衡器工廠有限公司之回函，
    本件承製之地磅載重結構設計與電腦顯示器皆為70000公斤
    （即70公噸），亦即可秤重至70000公斤。而該固定地秤亦
    領有經濟部標準檢驗局檢定合格單編號E0BC0000000號之度
    量衡檢定合格證書，此有經濟部標準檢驗局度量衡業許可執
    照、任建公司回覆函、經濟部標準檢驗局度量衡檢定合格證
    書各1紙在卷可稽，故該固定地秤實際上可秤重之重量係至
    70000公斤，並無疑義。
  (三)惟依度量衡法授權主管機關訂定之衡器檢定檢查技術規範第
    4.24.3節之規定，最大秤量之檢定應依衡器標示之最大秤量
    施檢之。又依經濟部標準檢驗局檢定合格單編號E0BC000000
    0號之度量衡檢定合格證書記載，其以60000公斤為最大秤量
    ，並未記載該地秤最大秤量至其上限，係考量預留空間，且
    任建公司之工作需求僅至50000公斤上下，故以其申請檢定
    之60000公斤為最大秤量，但此無礙於該地秤實際上可承受
    之重量，抗告人之車輛磅重為63.85公噸，並未超出該地磅
    之載重結構設計與電腦顯示器之顯示範圍，係正確值無誤。
    但因超出原檢定合格證書之最大秤量記載，故以該記載之最
    大秤量60000公斤，加上其法定公差（千分之一）認定之，
    亦即抗告人車輛至少載重超過60060公斤，而以60060公斤為
    處罰標準，原審認事用法並無違誤，至於其重量標示記載之
    錯誤，顯係文字誤寫，不影響於本件事實之認定。
  (四)綜上所述，本件抗告人確有於前揭時、地裝載貨物超重違規
    之事實，原舉發機關據此逕行舉發，原處分機關依道路交通
    管理處罰條例第29條之2第1項、第3項規定，裁處抗告人罰
    鍰73000元，並記違規點數1點，原審裁定就超出標準部分，
    即逾46000元部份撤銷，並諭知不罰，其餘異議部分裁定駁
    回，本院經核於法並無不合，抗告人仍執前詞抗辯，為無理
    由，應予駁回。
五、據上論結，應依道路交通案件處理辦法第26條，刑事訴訟法
    第412條，裁定如主文。
中    華    民    國    98    年    6     月    29    日
            刑事第十庭    審判長法  官  林  照  明
                                法  官  郭  瑞  祥
                                法  官  林  欽  章
以上正本證明與原本無異。
不得再抗告。
                                書記官  卓  佳  儀
中    華    民    國    98    年    6     月    29    日


司法院資訊處製作；財團法人民間司法改革基金會備份。
